最高法院刑事判決　　　　　　　　九十四年度台非字第六一號
　　上訴人　最高法院檢察署檢察總長
　　被　告　甲○○
上列上訴人因被告違反毒品危害防制條例案件，對於台灣雲林地
方法院中華民國九十二年十一月十七日第一審確定裁定（九十二
年度毒聲字第九四七號），認為違法，提起非常上訴，本院判決
如下：
    主  文
上訴駁回。
    理  由
非常上訴理由稱：「一按與科刑確定判決有同等效力之確定裁定
，如發現有違背法令情事，得提起非常上訴；又刑法第九十九條
規定：第八十六條至第九十一條之保安處分，自應執行之日起經
過三年未執行者，非得法院許可不得執行之。依此條文之文義，
乃採列舉規定，須屬刑法第八十六條至第九十一條之保安處分，
始有法院許可之問題。而毒品危害防制條例並無如竊盜犯贓物（
犯）保安處分條例第一條規定：『本條例未規定，適用刑法及其
他法律之規定』，自無適用刑法第九十九條之餘地。查本件被告
甲○○於民國八十八年間因施用毒品，經台灣雲林地方法院於八
十八年二月二十二日以八十八年度毒聲字第二一二號裁定送勒戒
處所觀察、勒戒，惟嗣後因逃匿未到案執行，經台灣雲林地方法
院檢察署通緝，於九十二年十一月十六日為警緝獲，解送台灣雲
林地方法院檢察署，因檢察官誤認應適用刑法第九十九條之規定
，而聲請台灣雲林地方法院裁定許可執行，原審未予詳查，竟以
被告甲○○施用毒品行為已逾三年無必要再執行觀察、勒戒為由
，予以駁回，自有適用法則不當之違背法令。二案經確定，爰依
刑事訴訟法第四百四十一條、第四百四十三條提起非常上訴，以
資糾正。」等語。
本院按由於拘束人身自由之保安處分，係以剝奪受處分人之人身
自由為其內容，在性質上，帶有濃厚自由刑之色彩，故刑法第十
一條規定：「本法總則於其他法令有刑罰之規定者，亦適用之。
但其他法令有特別規定者，不在此限。」所謂「有刑罰之規定者
」，解釋上自應兼含保安處分在內。其他刑事特別法有關保安處
分之規定，除有排除刑法總則適用之規定外，均有刑法第九十九
條規定之適用。此觀之九十四年一月七日修正公布，並自九十五
年七月一日施行之刑法第十一條之規定自明。則施用毒品者，依
毒品危害防制條例第二十條第一項裁定送勒戒處所觀察、勒戒，
自應執行之日起經過三年未執行者，該條例既未設有特別規定，
即應適用刑法第九十九條及刑事訴訟法第四百八十一條第一項，
非經檢察官聲請法院裁定許可，不得執行。本件被告甲○○因施
用第一級毒品海洛因、第二級毒品安非他命，經原法院於八十八
年二月二十二日，以八十八年度毒聲字第二一二號裁定送勒戒處
所觀察、勒戒確定在案。惟被告逃匿未到案執行，迄今已逾三年
仍未執行。嗣經台灣雲林地方法院檢察署通緝，於九十二年十一
月十六日為警緝獲，解送台灣雲林地方法院檢察署。該署檢察官
認應適用刑法第九十九條之規定，而聲請原法院裁定許可執行。
經原法院以被告於前開涉犯毒品危害防制條例案件後，無再行涉
犯施用毒品之罪，為被告所供述，並有台灣雲林地方法院檢察署
刑案資料查註紀錄表一紙附卷可憑，檢察官亦未舉證證明被告有
再施用毒品之事實，是被告就施用毒品行為已逾三年，如已戒除
即無必要再執行觀察、勒戒，檢察官亦未提出被告確有實施觀察
、勒戒必要之其他事證。因認檢察官之聲請為無理由，併予駁回
執行觀察、勒戒及留置之聲請。經核於法並無違誤。非常上訴意
旨指毒品危害防制條例並無如竊盜犯贓物犯保安處分條例第一條
之規定，自無適用刑法第九十九條之餘地，原法院竟以被告施用
毒品行為已逾三年無必要再執行觀察、勒戒為由，予以駁回，有
適用法則不當之違背法令云云，自屬誤會。非常上訴難認有理由
，應予駁回。
據上論結，應依刑事訴訟法第四百四十六條，判決如主文。
中　　華　　民　　國　九十四　年　　三　　月　二十五　日
                      最高法院刑事第十一庭
                          審判長法官  洪　清　江
                                法官  石　木　欽
                                法官  李　伯　道
                                法官  韓　金　秀
                                法官  林　勤　純
      本件正本證明與原本無異
                                      書  記  官
中　　華　　民　　國　九十四　年　　四　　月　　一　　日
                                                    Ｒ
